【裁判字號】    98,上易,10
【裁判日期】    980731
【裁判案由】    違反國家安全法
【裁判全文】
福建高等法院金門分院刑事判決          98年度上易字第10號
上  訴  人  福建金門地方法院檢察署檢察官
被      告  甲○○
上列上訴人因被告違反國家安全法案件，不服福建金門地方法院
98年度易字第21號，中華民國98年4月23日第一審通常程序判決
（起訴案號：福建金門地方法院檢察署98年度偵字第24號），提
起上訴，本院判決如下：
    主  文
原判決撤銷。
甲○○共同逃避依國家安全法第四條規定所實施之檢查，處有期
徒刑參月，如易科罰金以新台幣壹仟元折算壹日。
    事  實
一、甲○○於民國80年間、87年間曾分別犯有偽造文書與懲治走
    私條例罪等案件，並分別經判處罪刑確定，而於民國88年11
    月5日執行徒刑完畢；嗣於民國89年間又犯懲治走私條例罪
    罪案件，經臺灣宜蘭地方法院於民國90年3月27日以90年度
    訴字第64號判決，判處有期徒刑10月，嗣經臺灣高等法院於
    90年7月24日撤銷改判，仍判處有期徒刑10月，而於90年8月
    30日確定。嗣甲○○於民國90年9月間駕駛其所有滿進財號
    漁船自宜蘭縣頭城鎮大溪港出海前往大陸福建省晉江縣圍頭
    漁港購買漁獲後，因其財務與上開徒刑執行問題，即滯留大
    陸未返回臺灣。
二、甲○○於民國98年1月19日凌晨在大陸泉州獲悉其臺灣之配
    偶生病開刀，竟臨時起意，明知警察或海岸巡防機關為維護
    國家安全之必要，對於入出境之旅客及其所攜帶之物件，均
    得依職權實施檢查，竟與一姓名年籍不詳之大陸籍成年船老
    大共同基於逃避檢查之犯意聯絡，於民國98年1月19日凌晨
    某時許，在大陸地區福建省泉州港石井岸際，搭乘由一真實
    姓名年籍不詳之大陸籍成年船老大所駕駛船名不詳之漁船，
    自該岸際出發，於同（19）日凌晨5時50分許，未經海岸巡
    防安檢人員檢查，私擅抵達金門縣某不知名岸際，而非法入
    境。嗣於翌（20）日下午2時30分許，在金門尚義機場欲搭
    機返台辦理出境查驗時，為警逮捕查獲，始悉上情。
三、案經內政部警政署航空警察局台北分局移送福建金門地方法
    院檢察署聲請簡易判決處刑，嗣經同院改以通常程序判決。
     理  由
一、上開事實，業據被告甲○○於警詢、偵查中與本院準備程時
    及審理時供承認罪在卷（偵查卷第7頁、8頁；本院卷第26頁
    、27頁、第42頁；）；並據其於本院準備程序時供稱，承認
    對於檢察官聲請簡易判決處刑所載之犯罪事實；同意對於檢
    察官之上訴理由，對於檢察官之上訴理由無意見各等語在卷
    （本院卷第26頁）；復據其於本院審理時供稱，對於檢察官
    之上訴無意見；「我認罪。」，「我知道我做錯了，請求法
    官從輕量刑。」各等語明確在卷（本院卷第39頁、42頁、43
    頁）。此外並有被告甲○○旅客入出境記錄查詢資料與查捕
    逃犯（指被告甲○○）作業查詢報表各1紙在卷可稽（按上
    開旅客入出境記錄查詢資料係記載被告甲○○最後一次於89
    年12月11日自中正國際機場（現已更名為臺灣桃園國際機場
    ；見內政部警政署航空警察局台北分局航警北分三字第
    0980000494號刑案偵查卷宗第7頁、8頁）。
二、查被告甲○○於民國98年1月17日、18日、19日該期間並未
    搭乘國內班機飛抵金門一節，此有復興航空運輸股份有限公
    司98年6月9日，地服98-133號函與華信航空公司財務部98年
    6月12日，（98）信財營發字第013號函及立榮航空股份有限
    公司98年7月6日，立航字第20090459號函等各1紙在卷可資
    佐證（本院卷第21頁、22頁、第36頁）。由此可知，被告簡
    民國90年9月間駕駛其所有滿進財號漁船自宜蘭縣頭城鎮大
    溪港出海前往大陸福建省晉江縣圍頭漁港購買漁獲後，迄至
    民國98年1月19日間，於該段期間被告顯然未曾進出金門等
    情至明。是被告於警詢和檢察官偵查時供承其係自98年1月
    19日凌晨某時許，在大陸地區福建省泉州港石井岸際，搭乘
    由一真實姓名年籍不詳之大陸籍成年船老大所駕駛船名不詳
    之漁船，自該岸際出發，於同（19）日凌晨5時50分許，未
    經海岸巡防安檢人員檢查，私擅抵達金門縣某不知名岸際，
    而非法入境等情，自合情理。
三、綜上調查，本件除有被告甲○○上開警詢、偵查與本院之自
    白外，並有前開被告甲○○旅客入出境記錄查詢資料乙紙與
    前揭復興航空運輸股份有限公司與華信航空公司及立榮航空
    股份有限公司等三家航空公司函覆被告甲○○於民國98年1
    月17日、18日、19日該期間並未搭乘國內班機飛抵金門之進
    出紀錄等各在卷足憑。可見本件被告甲○○顯然係未經安檢
    人員檢查，抵達金門縣某不知名岸際，而非法入境等情事證
    明確，其犯行應堪認定。
四、核被告甲○○所為，係犯國家安全法第6條第2項之未經合法
    檢查入境罪。被告與上開該真實姓名年籍不詳之大陸籍成年
    船老大間就上開犯行，互有犯意之聯絡與行為之分擔，應論
    以共同正犯。
五、原審疏未詳查相關之補強證據，以查明與被告之自白是否相
    符，僅以本案只有被告之自白，此外並無其他佐證為由，判
    決被告無罪，顯然未盡調查之能事。檢察官提起本件上訴，
    以原判決未依職權調查被告究係於何時？自何地？以何方式
    入境金門？而本件被告又確係於不詳情況下突然現身在金門
    ，此重要之情況證據，即得間接佐證被告確有違反國家安全
    法之犯行。並以原審未依職權訊問被告係於何時、自何地、
    以何方式入境金門，並向各相關航空公司調取被告可能之艙
    單紀錄，指摘原審於審判期日應予調查之證據未予調查，而
    認原判決採證論斷有違經驗與論理法則，其上訴為有理由。
    從而原判決以本案僅有被告之自白及旅客入出境記錄查詢資
    料，並無擔保被告自白真實性之補強證據與相關佐證為由，
    判決被告無罪，其採證容有未洽。原判決既有上開違誤與不
    當之處，顯屬無可維持，自應由本院將原判決撤銷，另為適
    法之判決。爰審酌被告之犯罪動機、目的、手段，被告逃避
    依國家安全法第四條規定所實施之檢查之方式與被告有上開
    如事實欄第一段所述之犯罪科刑執行前科等情（再犯本罪不
    構成累犯），此有臺灣高等法院被告前案紀錄表在卷可稽，
    被告於犯後已坦承犯行，態度良好等一切情狀，改判處如主
    文第二項所示之刑，並諭知易科罰金之折算標準，以示懲儆
    。
據上論斷，應依刑事訴訟法第369條第1項前段、第364條、第299
條第1項前段，國家安全法第6條第2項、刑法第11條前段、第28
條、第41條第1項前段，判決如主文。
本案經檢察官張益昌到庭執行職務。
中    華    民    國    98    年    7    月    31    日
                刑事庭    審判長法  官 沈宜生
                                法  官 陳容正
                                法  官 陳坤地
上正本證明與原本無異。
不得上訴。
                                書記官 黃月瞳
中    華    民    國    98    年     8    月    4    日
附錄：本案論罪科刑法條全文
國家安全法第4 條
警察或海岸巡防機關於必要時，對左列人員、物品及運輸工具，
得依其職權實施檢查：
一  入出境之旅客及其所攜帶之物件。
二  入出境之船舶、航空器或其他運輸工具。
三  航行境內之船筏、航空器及其客貨。
四  前二款運輸工具之船員、機員、漁民或其他從業人員及其所
    攜帶之物件。
對前項之檢查，執行機關於必要時，得報請行政院指定國防命令
所屬單位協助執行之。
國家安全法第6 條
違反第3 條第1 項規定未經許可入出境者，處3 年以下有期徒刑
、拘役或科或併科新台幣9 萬元以下罰金。
無正當理由拒絕或逃避依第4 條規定所實施之檢查者，處6 月以
下有期徒刑、拘役或科或併科新台幣1 萬5 千元以下罰金。


司法院資訊處製作；財團法人民間司法改革基金會備份。
